【裁判字號】    91,易,553
【裁判日期】    920320
【裁判案由】    傷害等
【裁判全文】
臺灣雲林地方法院刑事判決                          九十一年度易字第五五三號
    公  訴  人  臺灣雲林地方法院檢察署檢察官
    被      告  丙○○  男五十.
右列被告因傷害等案件，經檢察官提起公訴（九十一年度偵字第三五二八號、第四七
二六號、第四七三三號），本院判決如左：
    主  文
丙○○連續傷害人之身體，累犯，處有期徒刑肆月，如易科罰金，以參佰元折算壹日
；又損壞他人房屋之玻璃，足以生損害於他人，累犯，處有期徒刑參月，如易科罰金
，以參佰元折算壹日；又未指定犯人，而向該管公務員誣告犯罪，累犯，處有期徒刑
參月，如易科罰金，以參佰元折算壹日；又依法逮捕之人脫逃未遂，累犯，處有期徒
刑伍月，如易科罰金，以參佰元折算壹日；又對於公務員依法執行職務時，施強暴，
累犯，處有期徒刑伍月，如易科罰金，以參佰元折算壹日，扣案之Ｓ腰帶壹條沒收。
應執行有期徒刑壹年伍月，如易科罰金，以參佰元折算壹日，扣案之Ｓ腰帶壹條沒收
。
被訴損壞戊○○住宅牆壁及傷害乙○○部分，均公訴不受理。
    事  實
一、丙○○於民國（下同）九十年間因公共危險案件，經本院判處有期徒刑三月確定
    ，於九十一年三月十六日執行完畢。
    （一）猶不知悔改，明知自己飲酒後之品行不佳，在飲用酒類後（尚未達精神耗
          弱之程度），於九十一年八月十九日下午二時三十分許，至雲林縣莿桐鄉
          ○○路一六三號莿桐托兒所，欲向服務於該托兒所之前妻戊○○借錢，然
          因丙○○是戴安全帽進入托兒所之辦公室，而於該辦公室辦理收款業務之
          甲○○即抬頭看了丙○○一眼，丙○○誤以為甲○○是以白眼瞪他，竟基
          於傷害之概括犯意，拿起辦公桌上之公文、膠水、藥瓶等物砸向甲○○，
          甲○○因而遭藥瓶擊中，造成其左前胸受有皮膚挫傷紅腫６×３公分之傷
          害。又托兒所之警衛庚○○聞訊後立即衝進辦公室，並將丙○○以自背後
          環抱的方式拖離辦公室，於辦公室外丙○○為掙脫庚○○之制服，即以嘴
          咬庚○○之左手臂，造成庚○○受有左前臂皮膚三道裂痕各為１．５、０
          ．９、０．８公分之傷害，庚○○因而放手。丙○○於掙脫制服後，為發
          洩憤怒，竟另起毀損之犯意，拿起花圃內之石頭砸破該托兒所大一班教室
          玻璃三塊、一樓盥洗室玻璃二塊、盥洗室外面的佈告欄玻璃二塊（價值約
          新臺幣三千元），足以生損害於該托兒所。嗣經托兒所職員報警後，為警
          當場逮捕。
    （二）丙○○明知於九十一年十一月十日晚間七時左右許，在雲林縣莿桐鄉○○
          路一三○號媽祖廟前並無打架之情事，竟於飲用酒類後，於同日晚間七時
          五十分許，先於雲林縣莿桐鄉高香珍餅店內以撥打一一○電話方式，未指
          定犯人而向警察誣指於媽祖廟前有人打架，繼而於莿桐鄉農會附近公共電
          話再撥一一○誣指有人打架之情事，其後沿莿桐鄉○○路再接繼撥五通一
          一○電話，惟均以不出聲之方式干擾一一○勤務中心之運作。警員丁○○
          於接獲勤務中心之通報後，即到莿桐鄉農會附近查看，於農會前發現沈孟
          賢蹲在地上，正以其所有之Ｓ腰帶抽打公共電話之話筒，警員丁○○立即
          以現行犯加以逮捕並讓丙○○坐於警車後座欲帶回警局製作筆錄，丙○○
          此時即為依法逮捕之人。惟於警車行經上開中正路六六巷路口時，丙○○
          乘停紅燈之際，竟打開右後車門向外衝出，企圖脫逃，丁○○見狀立即下
          車追逐，於上開中正路五十四號前拉住丙○○腰帶，使丙○○無法順利脫
          逃。然於警員丁○○將丙○○帶至警車旁，要將其推進警車時，丙○○竟
          另起妨害公務之犯意，突然轉身解開其身上之Ｓ腰帶打向丁○○，造成林
          段賢頭部右眉處受傷，嗣經支援之員警趕赴現場處理，始將丁○○逮捕。
二、案經甲○○、庚○○、己○○、丁○○訴由雲林縣警察局斗六分局報請臺灣雲林
    地方法院檢察署檢察官偵查起訴。
    理  由
壹、有罪部分
一、訊據被告丙○○矢口否認有何傷害及毀損之犯行，辯稱，當時他已經喝醉了，都
    不記得了云云。經查，右揭事實，業據證人甲○○於審理中證稱，當時她正在辦
    公室收取學費，被告戴著安全帽跟一名家長一起進來，被告先跟我們所內一名魏
    老師講話，我聽到被告的聲音覺得很熟，就抬頭看他一眼，被告就說她在瞪他，
    接著就將桌上的公文、膠水、藥瓶丟向她，她就被塑膠藥瓶砸到左胸，辦公室只
    有一個出口，所以她就一直退到所長辦公桌旁順手拿起所長的杯子砸過去，被告
    被嚇住了，接著又拿起桌椅要打她，但被一名高老師攔住，這中間魏老師跑出去
    找守衛並報警，守衛進來後就把被告抱出去，後來就聽到外面有砸東西的聲音等
    語，及證人庚○○於審理中亦證稱，當時他在守衛室，有一名魏老師跑來說有一
    個人在裡面砸東西，他進去以後對被告說有什麼事到外面講，但被告不出去，所
    他就從被告後面環抱拖到辦公室外面，這時被告一直要求他放手，並且說如果不
    放手的話就要不客氣了，接著被告就咬他的左手臂，所以他就放開被告，被告一
    掙脫就拿起花圃的石頭要打他，他跑開後，被告就拿著石頭砸教室的玻璃等語。
    即證人甲○○、庚○○就被告進入辦公室後如何發怒並丟擲東西，而警衛庚○○
    如何知悉被告在辦公室內鬧事，並將之拖離辦公室後被咬傷並拿石頭砸毀玻璃等
    情節之陳述，均相吻合，並有證人甲○○、庚○○之診斷證明書二紙及被丟擲藥
    瓶照片四張在卷可參，上開證人甲○○、庚○○之證詞堪予採信。又證人己○○
    於審理中亦證稱，當天他要出門到鄉公所時有碰到被告，被告說要找其前妻借二
    千元，他認為是裡面同事的先生，就讓被告進入托兒所，後來還沒到鄉公所魏老
    師就打手機給他報告被告鬧事的情形，他趕回托兒所時被告還繼續拿石頭丟辦公
    室的玻璃，共打破大一班教室的玻璃三塊，一樓盥洗室玻璃二塊、盥洗室外面的
    佈告欄玻璃二塊等語，核與被告於偵查中承認有拿石頭丟向牆壁之事實，大致相
    符，並有現場照片十四張在卷可稽，足認證人己○○所述與事實相符。雖然被告
    辯稱當時已經酒醉，完全不記得了云云。惟查，被告於警訊時供稱，當時他到托
    兒所辦公室要找其前妻，他有請辦公室人員打電話叫其前妻戊○○下來等語，而
    被告於偵查中亦供稱，當時他有喝酒，他有罵女護士，另一男的抱他，所長要用
    棍子打他，他用石頭丟向牆壁等語。則被告於進入托兒所辦公室既知請人打電話
    找其前妻，其對於外界事務非處於全然缺乏知覺理會及判斷作用，並無心神耗弱
    或喪失之狀態甚明。而其後被告尚能知悉證人甲○○有以白眼瞪他，警衛庚○○
    有用抱的拖他出去，並持石頭砸向壁牆等情，益見被告於飲酒後，或有身體之行
    動力較一般人減退之情形，但自由意思決定之能力，則無明顯降低。再者，被告
    於審理中自承其一喝酒就發瘋，甚至會裸奔他都不知道等語，足見其酒後品行之
    惡劣，其就酗酒所導致之違法犯行，非僅有所預見，且知之甚稔，縱因飲酒導致
    精神耗弱或心神喪失，亦被告對於原因階段之飲酒與否，有絕對之意思決定自由
    ，其就飲酒後行為階段之所為，自不得享有不罰或減輕刑責之法律評價，此乃原
    因自由行為理論之當然結論，是被告上開以精神耗弱或心神喪失一節置辯，絕無
    可取。即依上開證人之證詞、診斷證明書及現場照片，足認被告確有傷害及毀損
    之犯行。
二、被告對於前揭未指定犯人誣告、脫逃及妨害公務之犯行，於審理中均矢口否認，
    辯稱，他並沒有謊報刑案，被警察逮捕時他正和朋友講話；他從警車跑出去是要
    小便，不是要脫逃；是否以Ｓ腰帶攻擊警察而妨害公務他不知道，因為他當時已
    經酒醉了云云。經查：
    （一）對於被告未指定犯人誣告部分，被告於警訊中陳述，他在九十一年十一月
          十日打一一○報案電話，共打了七通，第一通是在莿桐鄉高香珍餅店內打
          ，報案內容是在莿桐鄉○○路媽祖廟前有人打架，第二至第四通是在中正
          路的公共電話打，再來二通也是沿中正路的公共電話打，在中正路農會前
          我是在砸電話，而打一一○電話只有前面二通有出聲報案，其他五通都未
          出聲等語；被告於偵查中亦陳述，他是因莿桐鄉○○路有人要打他，他打
          電話報警二次，警察都沒有來，所以才繼續打電話，後面五通電話沒有出
          聲是因為出聲也沒有用等語，核與證人丁○○於審理中證稱，當時他正在
          莿桐分駐所值班，接到勤務中心通知說媽祖廟那裡有人打群架，所以他就
          通知所內備勤人員壬○○過去處理，等壬○○回來告知沒有打群架的情形
          後，接著又接到勤務中心通知說有人以打電話不出聲的方式干擾報案，他
          接到通知後就到現場去處理，到現場看到被告正用Ｓ腰帶在打話筒等語，
          及證人壬○○於審理中證述，他接到丁○○的通知就開警備車到媽祖廟，
          看沒有發生事情，就回來了等語，均相吻合，堪信被告於警訊及偵查中關
          於誣告事實之自白與事實相符，應予採信，更何況，被告於本院九十二年
          一月十五日審理時，亦再次承認確有於九十一年十一月十日下午七時左右
          ，到莿桐鄉○○路附近用公共電話謊報有人打架之事實。益證被告上開自
          白為真實。雖然被告於本院第二次審理期日（九十二年二月十二日）又推
          翻前供，辯稱當時他是跟朋友打電話在吵架，不是謊報的人云云，惟經本
          院提示前次審理期日承認犯行之筆錄，被告又辯稱，當時向法官承認有誣
          告的事實，是因為那時他的心情很低落而且有喝酒所以亂講的云云，被告
          就其後翻異之陳述，未能提出合理的說明，且無證據或相關事項足信被告
          後來之翻供為真實，顯然此部分之辯解為事後卸責之詞，無法採信。依被
          告於本院第一次審理期日之自白，及於偵查、警訊中之陳述，核與證人林
          段賢、壬○○之證述，堪認被告確有未指定犯人而誣告之事實。
    （二）被告固不否認於隨警回分駐所時，自行打開車門跑出警車，而為警逮捕後
          有用Ｓ腰帶攻擊警察之情事，惟辯稱，他因為要上廁所才告知警察，但是
          警察沒有聽到，所以他才自己開車門要下車，後來警察下車來追我並且毆
          打我，所以他才用Ｓ腰帶反擊云云。查證人丁○○於審理中證稱，他到現
          場時看到被告蹲在地上用Ｓ腰帶在打電話筒，因為警察局的指示很明確，
          所以他認定被告就是謊報刑案的人，所以要帶被告回警局處理，而被告是
          自願上車的等語，則依證人丁○○所述，其見被告正以Ｓ腰帶抽打話筒，
          而認定被告就是謊報刑案之人，即證人丁○○主觀上已認定被告係謊報刑
          案之現行犯，應可確定。又按刑事訴訟法第八十八條第一項逮捕，係指不
          依任何要式而直接強制特定人至特定處所之程序而言，且所謂強制，不以
          實施腕力者為限，即被告隨後依照證人丁○○指示自願坐上警車，仍屬已
          遭逮捕之情狀，被告此時為依法逮捕之人當可確認。再證人丁○○證述，
          被告上警備車後都沒有說話，也沒有表明要上廁所，當車子開了約五十公
          尺左右，被告就打開右後車門往外衝，他立即下車追過去，追了約二十公
          尺從後面拉住被告的腰帶，他就拉著被告的腰帶回警車，但被告不願上警
          車，所以他就從後面推被告上去，被告就轉身並解開Ｓ腰帶往他身上打，
          造成他右眉角部位受傷並縫了三針等語，則依證人丁○○所述，被告於警
          車上既無表示要上廁所，而逃出警車外即向外奔跑，其有脫離公力拘束之
          故意甚明，而被告於遭再次逮捕後，在上警車前竟以Ｓ腰帶攻擊證人林段
          賢，亦足以認定係另起妨害公務犯意之所為，顯見被告上開所辯，要屬飾
          卸之詞，不足採信，此外復有證人丁○○之診斷證明書一紙及被告所有Ｓ
          腰帶一條可資佐證，被告上開脫逃及妨害公務之犯行，事證明確，同堪認
          定。
三、核被告傷害證人甲○○、庚○○部分，係犯刑法第二百七十七條第一項傷害罪；
    持石頭砸毀托兒所玻璃部分，係犯刑法第三百五十四條毀損器物罪；撥打一一○
    電話謊報刑案部分，係犯刑法第一百七十一條第一項未指定犯人誣告罪；自警車
    跳車逃跑部分，係犯刑法第一百六十一條第四項、第一項脫逃未遂罪；以Ｓ腰帶
    攻擊警察部分，係犯刑法第一百三十五條第一項妨害公務執行罪。被告前後二次
    傷害犯行，時間緊接，所犯構成要件相同，顯係基於概括犯意為之，為連續犯，
    依刑法第五十六條之規定，以一罪論，並加重其刑。被告先後毀損托兒所玻璃，
    及二次出聲謊報刑案行為，均係基於同一毀損犯意及同一未指定犯人誣告之犯意
    下之接續行為，僅各侵害一個法益，均只論以一罪。被告所犯上開傷害、毀損、
    誣告、脫逃及妨害公務罪，犯意各別，罪名不同，應分論併罰之。被告前於九十
    年間因公共危險案件，經本院判處有期徒刑三月確定，於九十一年三月十六日執
    行完畢，此有台灣高等法院被告全國前案紀錄表在卷可稽，其前受有期徒刑執行
    完畢，於五年內再犯本件最重本刑為有期徒刑以上之罪，為累犯，應依刑法第四
    十七條之規定加重其刑。被告雖已著手脫逃行為之實施，惟未生脫離公力監督範
    圍之結果，其脫逃犯罪尚屬未遂，爰依刑法第二十六條前段之規定，按既遂犯之
    刑度減輕其刑。公訴人雖未引刑法第一百七十一條第一項未指定犯人誣告罪條文
    ，及刑法第一百六十一條第四項、第一項脫逃未遂罪條文，惟於事實欄已明確記
    載誣告及脫逃之事實，該誣告及脫逃部分業經起訴，並經蒞庭檢察官當庭補正上
    開起訴法條，本院自應加以裁判。爰審酌被告酒後行徑惡劣，卻屢次酒後失控而
    犯案，品行不佳，而且犯後否認犯罪，甚至對於在法院之自白亦在其後之期日翻
    供，面對法院之審判毫無悔悟之心，且於審理中曾對證人甲○○大罵「三八」，
    咆哮法庭，卻一再指摘證人甲○○、庚○○不願與之和解，行徑乖戾，且揚言如
    被判有罪就要帶炸彈到法院自殺云云，顯見犯後態度不佳，並其犯罪之動機、目
    的、手段及被害人所受傷害及損害等一切情狀，量處如主文所示之刑，並諭知易
    科罰金之折算標準，及定其應執行之刑。另本院於審判期日當庭提示扣案Ｓ腰帶
    一條，被告雖然答稱「不知道」云云，惟被告已於偵查中坦承該Ｓ腰帶係其所有
    ，且用於攻擊警察丁○○，即該扣案之Ｓ腰帶應依刑法第三十八條第一項第二款
    併予宣告沒收。
四、公訴意旨另以被告咬傷警衛庚○○部分尚涉有妨害公務罪嫌等語，惟查刑法上之
    公務員係指依法令從事於公務之人員，即警衛庚○○是否為刑法上之公務員，自
    應就其執行托兒所守衛工作之依據為何而作判斷。經查，證人庚○○於審理中陳
    述，其本身並無公務員之資格等語；證人己○○亦證述，警衛部分是托兒所簽請
    鄉長僱用的等語，並提出「雲林縣莿桐鄉公所僱用契約書」一紙，而依上開契約
    書記載，證人庚○○為臨時人員，擔任職務為守衛，負責維護托兒所安全工作、
    外圍環境打掃、管制出入工作等，即證人庚○○之執行警衛職務，顯然是基於上
    開私法上之契約而來，並非依法令所為。且妨害公務罪之立法理由乃是公務人員
    執行公務，固須盡其職務，而人民對於公務之執行亦有服從之義務，不容非法妨
    害，否則每足以喪失國家威信，阻礙政務之進行，故妨害公務之公務應係指有關
    國權作用之政務而言，本案托兒所為鄉公所服務鄉民之服務性機構，警衛庚○○
    所執行業務，僅維護安全工作及環境之清潔，並非有關國權作用之政務，即被告
    之暴力行為，仍非妨害公務罪所可比擬，惟本案證人庚○○既經提出傷害之告訴
    ，則檢察官起訴之妨害公務與前開論罪之傷害部分，即有想像競合之一罪關係，
    故本院不另為無罪之諭知，附此敘明。
貳、公訴不受理部分
一、按告訴乃論之罪，告訴人於第一審辯論終結前得撤回其告訴，又告訴經撤回者，
    應諭知不受理之判決，刑事訴訟法第二百三十八條第一項、第三百零三條第三款
    定有明文。
二、查本件告訴人戊○○、乙○○告訴被告丙○○另犯毀損及傷害案件，起訴書認被
    告分別觸犯刑法第三百五十四條及第二百七十七條第一項之罪，依同法第三百五
    十七條、第二百八十七條前段之規定，須告訴乃論。茲據告訴人二人當庭撤告告
    訴，依照首開說明，被告被訴毀損及傷害部分，爰不經言詞辯論，逕為諭知不受
    理判決。
據上論斷，應依刑事訴訟法第三百零三條第三款、第三百零七條、第二百九十九條第
一項前段，刑法第五十六條、第二百七十七條第一項、第三百五十四條、第一百七十
一條第一項、第一百六十一條第四項、第一項、第一百三十五條第一項、第四十七條
、第二十六條前段、第四十一條第一項前段、第五十一條第五款、第三十八條第一項
第二款，罰金罰鍰提高標準條例第一條前段、第二條，判決如主文。
本案經檢察官辛○○到庭執行職務
中華      民      國      九十二      年      三    月    二十    日
                                        臺灣雲林地方法院刑事第二庭
                                            法  官  劉為丕
右正本證明與原本無異。
如不服本判決，應於判決送達後十日內向本院提出上訴狀( 應附繕本 )。
                                            書記官  王淑美
中      華      民      國      九十二      年      三    月    二十    日
附錄法條
中華民國刑法第一百三十五條
 (妨害公務執行及職務強制罪)
對於公務員依法執行職務時，施強暴脅迫者，處三年以下有期徒刑、拘役或三百元以
下罰金。
意圖使公務員執行一定之職務或妨害其依法執行一定之職務或使公務員辭職，而施強
暴脅迫者，亦同。
犯前二項之罪，因而致公務員於死者，處無期徒刑或七年以上有期徒刑。
致重傷者，處三年以上、十年以下有期徒刑。
中華民國刑法第一百六十一條
 (脫逃罪)
依法逮捕、拘禁之人脫逃者，處一年以下有期徒刑。
損壞拘禁處所械具或以強暴脅迫犯前項之罪者，處五年以下有期徒刑。
聚眾以強暴脅迫犯第一項之罪者，在場助勢之人，處三年以上十年以下有期徒刑。
首謀及下手實施強暴脅迫者， 處五年以上有期徒刑。
前三項之未遂犯，罰之。
中華民國刑法第一百七十一條
 (未指定犯人誣告罪)
未指定犯人，而向該管公務員誣告犯罪者，處一年以下有期徒刑、拘役或三百元以下
罰金。
未指定犯人，而偽造、變造犯罪證據，或使用偽造、變造之犯罪證據，致開始刑事訴
訟程序者，亦同。
中華民國刑法第二百七十七條
 (普通傷害罪)
傷害人之身體或健康者，處三年以下有期徒刑、拘役或一千元以下罰金。
犯前項之罪因而致人於死者，處無期徒刑或七年以上有期徒刑；致重傷者，處三年以
上十年以下有期徒刑。
中華民國刑法第三百五十四條
 (毀損器物罪)
毀棄、損壞前二條以外之他人之物或令致不堪用，足以生損害於公眾或他人者，處二
年以下有期徒刑、拘役或五百元以下罰金。


司法院資訊處製作；財團法人民間司法改革基金會備份。
